臺灣高等法院臺中分院刑事裁定　
111年度毒抗字第1066號
抗  告  人  
即  被  告  覃泓維
    （原名  覃亮瑜）


上列抗告人即被告因違反毒品危害防制條例案件，經檢察官聲請
觀察、勒戒（聲請案號：臺灣臺中地方檢察署111年度聲觀字第8
72號、偵查案號：同署111年度毒偵字第1866號），不服臺灣臺
中地方法院中華民國111年10月17日刑事裁定（111年度毒聲字第
1030號），提起抗告，本院裁定如下：
    主  文
抗告駁回。
    理  由
一、抗告人即被告覃泓維（下稱被告）因施用第二級毒品大麻案
    件，經臺灣臺中地方檢察署檢察官以111年度毒偵字第1866
    號案件偵查，並以111年度聲觀字第872號聲請准許將被告裁
    定送執行觀察、勒戒，由原裁定法院即臺灣臺中地方法院法
    官於民國111年10月17日以111年度毒聲字第1030號裁定被告
    施用第二級毒品，應送勒戒處所觀察、勒戒，其期間不得逾
    2月（下稱原裁定）；被告不服上開原裁定，於法定期間內
    提起抗告，先予說明。
二、被告抗告意旨略以：伊為警查獲後坦承犯行，並供出毒品來
    源，依警方要求作證指認，因生活狀況因素、且患有憂鬱症
    、躁鬱症，希得准以戒癮治療替代觀察、勒戒等語。
三、本院查：
(一)被告基於施用第二級毒品之犯意，於111年3月11日或同年月
    12日晚間11時許，在其位於臺中市○區○○○路00號0樓（頂樓
    加蓋租屋處）之陽臺，施用第二級毒品大麻1次一節，已據
    被告於警詢、偵訊時供認不諱（見毒偵卷第19、138頁）；
    又被告另基於施用第二級毒品之犯意，於聲請意旨所載之11
    1年3月26日下午3時30分為警採尿回溯96小時內某時，以不
    詳方法施用第二級毒品大麻1次等情，亦有臺中市政府警察
    局刑警大隊委託鑑驗尿液代號與真實姓名對照表、欣生生物
    科技股份有限公司出具之濫用藥物尿液檢驗報告（報告日期
    111年4月28日、報告編號00000000號）各1份（見毒偵卷第9
    9、82頁）在卷可憑，且未據被告於其抗告理由中爭執，足
    為可信。而被告前未曾因施用毒品案件經受觀察、勒戒或強
    制戒治之執行處分，有臺灣高等法院被告前案紀錄表1份在
    卷可按，是檢察官審酌後認不宜為緩起訴處分命附戒癮治療
    ，而向原裁定法院聲請觀察、勒戒，原裁定乃依毒品危害防
    制條例第20條第1項之規定，裁定令被告入勒戒處所觀察、
    勒戒（因被告為該次觀察、勒戒處分效力所包括涵攝之前開
    於111年3月11日或同年月12日晚間11時許，施用第二級毒品
    大麻1次之行為地，係在臺中市境內，故原裁定法院於法具
    有管轄權，附此說明），並無不合。
(二)被告固執前詞對原裁定不服而提起抗告。惟查，現行毒品危
    害防制條例採行「觀察、勒戒」與「緩起訴之戒癮治療」併
    行之雙軌模式。上開立法政策既係以併行之雙軌模式，應認
    有賦與檢察官依裁量行使之職權，亦即戒癮治療係檢察官就
    符合緩起訴處分之被告，依行政院所頒之認定標準，選擇實
    施對象、內容、方式與執行之醫療機構，於緩起訴處分時，
    為附命完成戒癮治療之處分，故是否給予行為人為附命完成
    戒癮之緩起訴處分，屬立法者給予檢察官之職權。又毒品危
    害防制條例規定之觀察、勒戒處分係屬強行規定，倘有施用
    毒品之行為，除檢察官審酌個案情形，依同條例第24條第1
    項為附完成戒癮治療之緩起訴處分，可排除適用外，凡經檢
    察官聲請，法院僅得依法裁定令入勒戒處所觀察、勒戒，尚
    無自由斟酌以其他方式替代之權。況且毒品危害防制條例第
    20條第1項、第3項之觀察、勒戒規定，係針對施用毒品者所
    設預防、矯正之保安處分，目的在斷絕施用毒品之身癮及心
    癮，屬強制規定，為刑罰之補充制度，兼具刑罰不可替代之
    教化治療作用，尚無因施用毒品者個人之家庭生活因素而得
    以免予執行之理。本案檢察官審酌後未對被告為附命完成戒
    癮治療之緩起訴處分，而係聲請法院裁定觀察、勒戒，核屬
    其職權之行使，原裁定自僅得於檢察官聲請觀察、勒戒有理
    由時依法為准許之裁定，於法尚無可裁定以戒癮治療替代觀
    察、勒戒之權限。至受處分人之身體狀況，依觀察勒戒處分
    執行條例第6條第2項之規定，係屬入所應行健康檢查之際，
    方予判斷是否合於該條項各款所定情形，而有無應予拒絕入
    所之執行事項，並非屬法院於裁定應否准予觀察、勒戒時，
    於法應予考量之要件。從而，被告抗告意旨以其自述之犯罪
    後態度、生活因素及身體狀況等情，請求准予改以戒癮治療
    替代觀察、勒戒之處分，並據此對原裁定不服而提起抗告，
    並非可採。
(三)基上所述，原裁定法院法官依檢察官之聲請，裁定被告施用
    第二級毒品，應送勒戒處所觀察、勒戒，其期間不得逾2月
    ，於法並無不合；被告前開抗告為無理由，應予駁回。
據上論斷，應依刑事訴訟法第412條，裁定如主文。
中　　華　　民　　國　　111 　年　　11　　月　　16　　日
                  刑事第十二庭  審判長法　官  張國忠
                                      法　官  高文崇
                                      法　官  李雅俐
以上正本證明與原本無異。
不得再抗告。
                                      書記官  蕭怡綸    
                                      　　　　　　　　　
中　　華　　民　　國　　111 　年　　11　　月　　16　　日